臺灣高等法院臺南分院刑事判決　　　　　九十一年度上易字第一一七三號　Ａ
　　　上　訴　人
　　　即　被　告　甲　○　○
右上訴人因竊盜案件，不服臺灣嘉義地方法院九十一年度易字第四六一號中華民國九
十一年九月二十日第一審判決（起訴案號：臺灣嘉義地方法院檢察署九十一年度偵字
第四七三五號），提起上訴，本院判決如左：
      主      文
上訴駁回。
      事      實
一、甲○○因簽賭樂透彩輸錢，竟意圖為自己不法之所有，於民國（下同）九十一年
    七月十三日凌晨三時三十分許，前往嘉義縣民雄鄉興中村江厝店十一號乙○○住
    處兼營業場所之「義興藥局」，由藥局外廣告鐵架爬上二樓陽台，見二樓陽台之
    窗戶未鎖，越過該窗戶之安全設備進入乙○○二樓住處，隨即下至一樓打開辦公
    桌抽屜，竊取皮包內之現金新台幣（下同）一萬二千六百元，旋又至後方廚房內
    ，拿客觀上足為兇器使用之菜刀一把，撬開一樓辦公桌左邊上鎖之抽屜，竊取抽
    屜內金戒指六個（現金及金戒指均已發還被害人）得手，隨即離去。嗣於同日早
    上三時五十五分，在嘉義縣民雄鄉興中村江厝店三十號「興中國小」旁，經警查
    獲，並由甲○○身上起出竊盜所得之贓款一萬二千六百元及金戒指六個。
二、案經嘉義縣警察局民雄分局報請臺灣嘉義地方法院檢察署檢察官偵查起訴。
      理      由
一、訊據上訴人即被告甲○○對於上開事實，業據其在警訊、偵查、原審及本院審理
    時供承不諱，核與被害人乙○○指訴之情節相符，並有贓物認領保管單一紙及現
    場照片六張附卷可資佐證，事證已甚明確。
二、被告雖提出財團法人嘉義基督教醫院所出具之罹患精神分裂異常之診斷證明書一
    份，擬證明其為精神耗弱之人，惟被告於原審及本院訊問過程中，經原審觀察被
    告之精神狀況良好，對於犯案之過程均能詳細交代，且對於問話均能瞭解應對，
    情緒上亦無不正常之反應，並載明筆錄（詳原審卷第十八頁），參以被告所述之
    犯案情節與被害人指訴之情形相符，是被告於案發時應無心神喪失或精神耗弱之
    情形，是其所辯伊屬精神耗弱之人，尚不足採。
三、查被告持以撬開被害人辦公室抽屜之菜刀一把，係鐵製，邊緣鋒利，且為被害人
    家中用以烹調所用之情，業據被害人乙○○指訴在卷，並有照片一張在卷可稽（
    附於警卷），自足以作為兇器使用。查被告意圖為自己不法之所有，於夜間侵入
    住宅，踰越安全設備，攜帶兇器竊盜，核其所為，係犯刑法第三百二十一條第一
    項第一款、第二款及第三款之加重竊盜罪。菜刀一把雖係供犯罪所用之物，惟係
    被害人乙○○所有，非被告所有，故不予宣告沒收。
四、原審審理結果，認被告罪證明確，適用刑法第三百二十一條第一項第一款、第二
    款、第三款、第四十一條第一項前段，罰金罰鍰提高標準條例第二條，並審酌被
    告犯罪之動機、目的、所受之刺激、手段、品行、智識程度、所生危害、犯罪後
    態度尚佳及其尚有一幼子何銘育待扶養（九十年九月二十一日生）等一切情狀，
    量處有期徒刑陸月，並諭知易科罰金以參佰元折算壹日，認事用法俱無不合，量
    刑亦稱妥適，被告等上訴意旨以：被告患有精神分裂異常，係精神耗弱之人，原
    審未依刑法第十九條第二項減輕其刑而指摘原判決不當，惟查被告並非精神耗弱
    之人，已如前述，況刑法第十九條第二項規定：精神耗弱人之行為，得減輕其刑
    。則減刑與否，法官仍有審酌之權，並非必須減刑，原審對被告之犯罪情狀及家
    庭因素等均已詳為審酌，縱認被告患有精神分裂異常，係精神耗弱之人而未予減
    刑，亦無不當，從而被告指摘原判決不當，並無可取，為無理由，應予駁回。
據上論結，應依刑事訴訟法第三百六十八條，判決如主文。
本案經檢察官劉得鉦到庭執行職務。
中    華    民    國      九十一      年      十一      月      七      日
                                  臺灣高等法院臺南分院刑事第六庭
                                      審判長法官  楊    明    章
                                            法官  高    明    發
                                            法官  戴    勝    利
右正本證明與原本無異。
不得上訴。
                                      法院書記官  吳    銘    添
中    華    民    國      九十一      年      十一      月     十二     日
附錄：本判決論罪科刑法條：
刑法第三百二十一條第一項：犯竊盜罪而有左列情形之一者，處六月以上、五年以下
有期徒刑：
一  於夜間侵入住宅或有人居住之建築物、船艦或隱匿其內而犯之者。
二  毀越門扇、牆垣或其他安全設備而犯之者。
三  攜帶兇器而犯之者。
